臺灣高雄地方法院刑事判決　　　　　　　95年度訴字第3641號
公　訴　人　臺灣高雄地方法院檢察署檢察官
被　　　告　甲○○
輔　佐　人
即被告之母　乙○○○
選任辯護人　財團法人法律扶助基金會樓嘉君律師
上列被告因公共危險案件，經檢察官提起公訴（95年度偵字第24
429 號），本院判決如下：
    主  文
甲○○放火燒燬現供人使用之住宅，未遂，處有期徒刑壹年拾月
。緩刑肆年，緩刑期內付保護管束。扣案打火機壹個沒收。
    事  實
一、甲○○為高雄市前鎮區○○○路現供人使用之君毅正勤社區
    之住戶，居住在中華五路991 巷3 號（即該社區第6 棟）3
    樓之2 ，其整體智力屬輕度智障程度，且性格相當幼稚固著
    ，有器質性腦功能障礙表現，致其辨識行為違法或依其辨識
    而為行為之能力顯著降低，但並未達到完全喪失之程度。其
    於民國95年（起訴書誤載為民國5 年，業經公訴檢察官當庭
    更正）8 月15日上午5 時許因心情不佳，主觀上雖已認識到
    其在社區內放火之位置中涵蓋有大型電表箱，倘若遭到縱火
    ，極易起火燃燒甚至造成爆炸，進而導致社區房屋之重要部
    分燃燒毀損喪失效用，竟仍在該社區第6 棟1 樓信箱設置處
    拿取廢紙後，持自己所有之打火機1 個，前往社區內之下列
    地點點燃紙張放火：（一）第6 棟1 樓信箱旁之電表間（裝
    置有大型電表箱）；（二）第6 棟大樓外牆角；（三）第6
    棟3 樓往4 樓樓梯間；（四）第7 棟1 樓公佈欄；（五）第
    8 棟1 樓公佈欄。嗣經民眾報案，警消人員緊急前往搶救，
    該社區之住宅始未遭燒燬，並另扣得上開打火機1 個。
二、案經高雄市政府警察局前鎮分局報告臺灣高雄地方法院檢察
    署檢察官偵查起訴。
    理  由
一、按被告以外之人於審判外之陳述，雖不符刑事訴訟法第159
    條之1 至第159 條之4 規定，而經當事人於審判程序同意作
    為證據，法院審酌該言詞陳述或書面陳述作成時之情況，認
    為適當者，亦得為證據；當事人、代理人或辯護人於法院調
    查證據時，知有同法第159 條第1 項不得為證據之情形，而
    未於言詞辯論終結前聲明異議者，視為有前項之同意，同法
    第159 條之5 亦已明揭其旨。本件所引審判外之書面資料，
    檢察官、被告甲○○及辯護人均知為審判外之書面資料，且
    均同意或無異議作為證據，本院審酌其取得之過程並無瑕疵
    ，且與本案具有關連性，未見有何不適當之情形，是得為證
    據。至於證人曾文瑞於偵訊中向檢察官所為陳述，應具結而
    未具結，依同法第158 條之3 規定，不得作為證據，合先敘
    明。
二、訊據被告對於前揭犯罪事實供承不諱，復有下列事證可佐：
    （一）證人即君毅正勤社區管理委員會主任委員丙○○於警
    詢、偵訊之證述；（二）證人乙○○○於警詢之證述；（三
    ）放火當時監視器材翻拍之相片、放火後之現場相片以及扣
    案打火機1 個。又觀諸上述相片可知，被告放火之地點中不
    乏有設置大型電表箱之電表間，倘若遭到縱火，極易起火燃
    燒甚至造成爆炸，進而導致社區房屋之重要部分燃燒毀損喪
    失效用，此乃生活中顯而易見之常識，被告之整體智力雖屬
    輕度智障程度，且性格相當幼稚固著，有器質性腦功能障礙
    表現，致其辨識行為違法或依其辨識而為行為之能力顯著降
    低（詳如理由三所述），但並未達到完全喪失之程度，對此
    亦應有所認識，詎其卻仍在該等地點點燃紙張放火，其應有
    放火燒毀住宅之犯意而著手實行甚明。綜上所述，本件事證
    明確，被告犯行堪予認定。
三、按刑法第173 條第1 項放火燒燬現供人使用住宅罪所稱燒燬
    ，係指燃燒毀損之義，亦即標的物已因燃燒結果喪失其效用
    而言，必須房屋構成之重要部分已燒燬，如僅房屋內之傢俱
    、物件燒燬，房屋本身尚未達喪失其效用之程度，即不能依
    該條項之既遂罪論處；行為人如有放火燒燬現供人使用住宅
    之犯罪故意，而已著手放火行為之實行，即應構成犯罪，即
    令放火結果上述物體未因燒燬而喪失其效用，僅屬犯罪為既
    遂或未遂之問題，最高法院69年度臺上字第1976號、79年度
    臺上字第2656號、79年度臺上字第2747號、87年度臺上字第
    1719號判決意旨論述綦詳。本件被告業已著手放火行為之實
    行，但尚未致生住宅重要部分燒燬之結果，核其所為，係犯
    刑法第173 條第3 項、第1 項之放火燒燬現供人使用住宅未
    遂罪，並依刑法第25條第2 項規定，按既遂犯之刑減輕之。
    又被告經本院送請行政院國軍退除役官兵輔導委員會高雄榮
    民總醫院鑑定結果，認其整體智力屬輕度智障程度，且性格
    相當幼稚固著，有器質性腦功能障礙表現，犯案當時被告之
    精神狀態已達辨識行為違法或依其辨識而為行為之能力顯著
    降低之程度，此有該院96年3 月15日高總精字第0960002965
    號函覆精神狀況鑑定書在卷為憑。本院綜據卷附被告之殘障
    手冊、高雄市立凱旋醫院病歷資料、財團法人私立高雄醫學
    大學附設中和紀念醫院89年5 月11日診斷證明書以及當庭觀
    察被告言行反應之結果，認前開鑑定意見應屬有據，爰依刑
    法第19條第1 項規定減輕其刑，並遞減之。茲審酌被告因心
    情不佳，竟率爾在所居住之社區內點燃紙張放火，對於社區
    內諸多住戶之生命財產安全造成嚴重危險，殊不可取，然念
    其於犯後尚能供承犯行，且其父周永生業已出面與正勤社區
    管理委員會業已達成和解，此有和解書附卷可稽，堪認犯後
    態度良好，以及其犯罪之手段、所生危害、檢察官具體求處
    有期徒刑1 年10月等一切情狀，量處如主文所示之刑，以資
    懲儆。又被告素無前科紀錄，此有臺灣高等法院被告前案紀
    錄表在卷可按，其因一時失慮致罹刑典，犯後態度尚稱良好
    ，已如前述，其經此刑之宣告後，當知所警惕而無再犯之虞
    ，檢察官亦建議本院宣告緩刑並於緩刑期內付保護管束，本
    院綜核各情，認被告之刑以暫不執行為適當，爰予以宣告緩
    刑，以啟自新。又前開高雄榮民總醫院鑑定意見建議，為預
    防被告再犯類似案件，應予藥物協助穩定病情及增加自控能
    力，並協助被告進入智障支持性就業訓練及服務，訓練其結
    構性技能，增加自我效能及社會適應，並加強家人支持系統
    ，甫以親職教育，改善情緒能力。本院認被告所犯情節有加
    強追蹤觀護之必要，為使其能建立正確之價值觀及法治理念
    ，並在家長之陪同照顧下持續就醫獲得妥善之治療，且加強
    自我效能及社會適應能力，爰併宣告於緩刑期內付保護管束
    ，俾由觀護人提供各種有效適當之協助與督促，以發揮緩刑
    刑事政策之立法意旨。末查扣案打火機1 個為被告所有供犯
    罪所用之物，業經其供明在卷，爰依刑法第38條第1 項第2
    款規定宣告沒收。
據上論斷，應依刑事訴訟法第299 條第1 項前段，刑法第173 條
第3 項、第1 項、第25條第2 項、第19條第1 項、第74條第1 項
第1 款、第93條第1 項、第38條第1 項第2 款，判決如主文。
本案經檢察官丁○○到庭執行職務。
中　　華　　民　　國　　96　　年　　6     月　  7  　 日
                  鳳山刑事第二庭  審判長法　官    黃建榮
                                        法  官    李嘉益
                                        法  官    譚德周
以上正本證明與原本無異。
如不服本判決，應於收受送達後10日內向本院提出上訴書狀。
中　　華　　民　　國　　96　　年　　6 　　月　　7 　　日
　　　　　　　　　　　　　　　　　　　　書記官    林雅婷
附錄法條：
中華民國刑法第173 條第3 項、第1 項
（放火或失火燒燬現住建築物及交通工具罪）
放火燒燬現供人使用之住宅或現有人所在之建築物、礦坑、火車
、電車或其他供水、陸、空公眾運輸之舟、車、航空機者，處無
期徒刑或7 年以上有期徒刑。
第 1 項之未遂犯罰之。
